臺灣高雄地方法院交通事件裁定　　　　100年度交聲字第360號
原處分機關　高雄市政府交通局
法定代理人　王國材
異　議　人　郭明雄
上列異議人即受處分人因違反道路交通管理處罰條例案件，不服
高雄市政府交通局民國100 年1 月26日所為之處分（原處分案號
：高市交裁字第裁32-NJ0000000號），聲明異議，本院裁定如下
：
    主  文
異議駁回。
    理  由
一、原處分意旨略以：異議人即受處分人郭明雄於民國98年3 月
    10日14時52分許，駕駛車牌號碼2682-WS 號自用一般小客車
    ，行經高雄市○○區○○路與384 巷路口，有駕車行經有燈
    光號誌管制之交岔路口闖紅燈之違規行為，依道路交通管理
    處罰條例第53條第1 項規定，裁處異議人罰鍰新臺幣（下同
    ）2,700 元，並依同條例第63條第1 項規定，記違規點數3
    點。
二、異議意旨略以：警察機關非處罰機關，其開具之舉發違反道
    路交通管理事件通知單僅觀念通知，非行政處分，應無處罰
    之效力。又原處分機關未依道路交通管理處罰條例第9 條規
    定，開具違反道路交通管理事件通知單處罰，處罰程序不合
    ，且決定書引道路交通管理處罰條例第53條第1 項規定，使
    用法條錯誤，請求撤銷原處分等語。
三、按汽車駕駛人，行經有燈光號誌管制之交岔路口闖紅燈者，
    處1,800 元以上5,400 元以下罰鍰，道路交通管理處罰條例
    第53條第1 項定有明文。又汽車駕駛人有53條之情形，除依
    原條款處罰鍰外，並記違規點數三點，道路交通管理處罰條
    例第63條第1 項第3 款亦定有明文。經查：
  (一)異議人郭明雄於98年3 月10日14時52分許，駕駛車牌號碼26
    82-WS 號自用一般小客車，行經高雄市○○區○○路與384
    巷路口，有駕車行經有燈光號誌管制之交岔路口闖紅燈之違
    規行為，為警依採證照片逕行舉發，並經原處分機關以駕車
    行經有燈光號誌管制之交岔路口闖紅燈，依道路交通管理處
    罰條例第53條第1 項、第63條第1 項第3 款（原處分書漏載
    第3 款）規定，裁處罰鍰1,800 元，並記違規點數3 點，且
    異議人於紅燈亮啟19.9秒時，通過感應線圈啟動相機執行測
    照，並於預設間隔後，接續拍攝第2 張照等情，有前高雄縣
    政府警察局高縣警交字第NJ0000 000號舉發違反道路交通管
    理事件通知單、高雄市政府交通局高市交裁字第裁號32-NJ0
    000000號違反道路交通管理事件裁決書、前高雄縣政府警察
    局98年4 月24日高縣警交字第0980016770號函、違規採證照
    片2 張在卷可資佐證，是上開事實，堪以認定。
  (二)所謂行政處分係指行政機關行使公權力，就特定具體之公法
    事件所為對外發生法律上效果之單方行為，不因其用語、形
    式以及是否有後續行為或記載不得聲明不服之文字而有異。
    若行政機關以通知書名義製作，直接影響人民權利義務關係
    ，且實際上已對外發生效力者，諸如載明應繳違規罰款數額
    、繳納方式、逾期倍數增加之字樣，倘以仍有後續處分行為
    或載有不得提起訴願，而視其為非行政處分，自與憲法保障
    人民訴願及訴訟權利之意旨不符。遇有行政機關依據法律製
    發此類通知書，相對人亦無異議而接受處罰時，猶不認其為
    行政處分性質，於法理尤屬有悖（司法院86年3 月21日大法
    官會議釋字第423 號解釋及理由書參照）。依道路交通安全
    管理處罰條例第7 條第1 項、第7 條之1 、第8 條第1 項分
    別規定：「道路交通管理之稽查，違規紀錄，由交通勤務警
    察，或依法令執行交通稽查任務人員執行之」、「對於違反
    本條例之行為者，民眾得敘明違規事實或檢具違規證據資料
    ，向公路主管或警察機關檢舉，經查證屬實者，應即舉發」
    、「違反本條例之行為，由左列機關處罰之：一違反第12條
    至第68條之規定者，由公路主管機關處罰。二違反第69條至
    第84條之規定者，由警察機關處罰」。可知交通案件之裁處
    程序，可分為「舉發」與「裁決」，非經「舉發」及「裁決
    」程序，難謂已經完成交通案件之裁處程序。且交通違規事
    件之裁決，係以先前舉發之事實為基礎，並未重新再為實體
    審查，故性質上僅為重複處置（亦有稱重複處分），非謂另
    有新的行政處分，故其實質上與先前之舉發仍為同一行政處
    分。是舉發程序於交通違規事件之法律實質意義內涵，已包
    含具有處罰性質內涵之裁決，公路主管機關及其助手之警察
    機關，如經對外製發「舉發違反道路交通管理事件通知單」
    ，更創設違規行為人於收受時起得主張自動繳納案接受裁罰
    之效果，致行政機關同時受到期限內不得續行裁罰之限制，
    此觀道路交通安全管理處罰條例第9 條第1 項：「本條例所
    定罰鍰之處罰，行為人接獲違反道路交通管理事件通知單後
    ，應於15日內，到達指定處所聽候裁決。但行為人認為舉發
    之事實與違規情形相符者，得不經裁決，逕依各該條款罰鍰
    最低額，自動向指定之處所繳納結案」之規定，更為明瞭。
    故「舉發」即屬行政機關行使公權力，就特定具體之公法事
    件所為對外發生法律上效果之單方行政行為，應屬行政處分
    ，並無疑問。且參照道路交通管理處罰條例第90條修正之立
    法理由，對行政機關所為不得逾3 個月之限制，並非僅限於
    「舉發」而已，更應及於「處罰」及「執行」，始符合時效
    制度之意旨；行政機關逾期不為舉發及裁決，則於個案中更
    應賦予失權之效果。異議人將舉發與裁決之程序予以割裂，
    謂「舉發」僅為觀念通知、「裁決」始為行政處分之見解，
    實無視於上揭大法官會議有關時效制度及行政處分之解釋，
    更違背道路交通管理處罰條例第90條修正採用時效制度，旨
    在早日確定交通違規案件之實質內容，自無可取。
  (三)另本件異議人經照相採證闖紅燈之感應式線圈設備，係連接
    紅綠燈號誌，於紅燈亮起且過預設紅燈遲延時間，若有車輛
    通過感應線圈，感應線圈即會觸發照相單元拍攝相片，且為
    分辨該車之違規項目，於預設之間隔時間後拍攝第2 張相片
    ，其作用原理與感應式線圈測速功能不同，亦非度量衡機具
    設備，亦有前高雄縣政府警察局98年4 月24日高縣警交字第
    0980016770號函在卷可稽，故自無須依度量衡法之規定，須
    經度量衡專責機關施予檢定之適用，附此敘明。
四、綜上所述，異議人於前揭時、地，駕駛上開車輛，於行經設
    有燈光號誌管制之交岔路口闖越紅燈之事實，應可認定。從
    而，原處分機關依道路交通管理處罰條例第53條第1 項規定
    ，開立裁決書裁處異議人罰鍰2,700 元，並依第63條第1 項
    第3 款（原處分書漏載第3 款）規定，記違規點數3 點，核
    無不當，異議人指摘原處分違法，為無理由，本件異議，應
    予駁回。
五、據上論斷，應依道路交通管理處罰條例第87條第2 項，道路
    交通事件處理辦法第18條，裁定如主文。
中    華    民    國   100    年    7     月    19    日
                  交通法庭    法  官  謝文嵐
以上正本證明與原本無異。
如不服本裁定應於送達後5日內向本院提出抗告狀。
中    華    民    國   100    年    7     月    19    日
                              書記官  鄒秀珍